【裁判字號】    94,簡,224
【裁判日期】    950216
【裁判案由】    綜合所得稅
【裁判全文】
臺中高等行政法院判決
                                     94年度簡字第00224號
原      告  甲○○
被      告  財政部臺灣省中區國稅局
代  表  人  乙○○
訴訟代理人  丙○○
上列當事人間因綜合所得稅事件，原告不服財政部中華民國94年
10月17日台財訴字第09400296650號訴願決定，提起行政訴訟。
本院判決如下︰
    主  文
原告之訴駁回。
訴訟費用由原告負擔。
    事實及理由
一、事實概要：緣原告係甲○○律師事務所負責人，民國（下同
    ）90年度綜合所得稅結算申報，列報取自該事務所執行業務
    所得新台幣（下同）770,000元，經被告所屬民權稽徵所（
    原臺中市分局）核定805,000元，歸課綜合所得總額1,082,5
    74元，補徵應納稅額8,189元。原告不服，申經復查未獲變
    更，提起訴願亦遭駁回，遂提起本件訴訟。
二、原告起訴主張：本件原告因非採記帳方式，係採由稅捐機關
    依法核定。但原告基於服務群眾及無力負擔訴訟費用者，是
    以多有未收受酬金或收費較低，此係社會公益及群眾服務之
    目的，原告既未記帳，自只會要求當事人開立未收受酬金或
    部分酬金之證明書為書面憑證，此憑證亦有收據性質，律師
    事務所核定課稅每所多有，立書面為證，其性質亦有收據性
    質，如逕以證明書無收據或憑證性質，對人民財產亦有侵害
    之嫌，爰求為判決撤銷訴願決定及原處分。被告則以：原告
    90年度列報甲○○律師事務所執行業務所得770,000元，被
    告初查依執行業務收入未設帳電腦核定清單核定收入總額1,
    150,000元，減除必要費用30﹪，核定執行業務所得805,000
    元。按被告於94年2月23日以中區國稅稽字第0940009289號
    函請原告提示該事務所90年度帳簿憑證及相關資料供核，惟
    其僅提供系爭收費較低案件之收據，並未提示該事務所之帳
    冊及其他憑證，自無法據以認定該事務所當年度全部之所得
    額，被告初查乃按財政部訂頒90年度執行業務者收入及費用
    標準核定該事務所之執行業務收入及所得，並無不合為辯，
    求為判決駁回原告之訴。
三、按「個人之綜合所得總額，以其全年左列各類所得合併計算
    之．．．第2類︰執行業務所得︰凡執行業務者之業務或演
    技收入，減除業務所房租或折舊、業務上使用器材設備之折
    舊及修理費，或收取代價提供顧客使用之藥品、材料等之成
    本、業務上雇用人員之薪資、執行業務之旅費及其他直接必
    要費用後之餘額為所得額。執行業務者至少應設置日記帳一
    種，詳細記載其業務收支項目；帳簿使用前，並應送主管稽
    徵機關登記驗印。業務支出，應取得確實憑證。憑證及帳冊
    最少應保存5年。」、「稽徵機關進行調查或復查時，納稅
    義務人應提示有關各種證明所得額之帳簿、文據；其未提示
    者，稽徵機關得依查得之資料或同業利潤標準，核定其所得
    額。」、「執行業務者未依法辦理結算申報，或未依法設帳
    記載及保存憑證，或未能提供證明所得額之帳簿文據者，稽
    徵機關得照同業一般收費及費用標準核定其所得額。前項收
    費及費用標準，由財政部各地區國稅局徵詢各該業同業公會
    意見擬訂，報請財政部核定之。」為所得稅法第14條第1項
    第2類、第83條第1項及同法施行細則第13條第2項、第3項所
    明定。又所謂未提示，兼指帳簿文據全部未提示，或雖提示
    而不完全，不健全或不相符者均有其適用，最高行政法院61
    年判字第198號著有判例。次按「執行業務者應依所得稅法
    第14條第1項第2類第2款規定，至少設置日記帳一種，詳細
    記載其業務項目，並應按會計事項發生之次序逐日登帳，至
    遲不得超過2個月，帳簿使用前應送主管稽徵機關登記驗印
    。」、「執行業務者於規定期限內辦理結算申報，並能提供
    證明所得額之帳簿、文據調查者，其執行業務所得，應依帳
    載核算認定。其未依規定提供調查者，應依所得稅法第83
    條及同法施行細則第13條規定訂定之收費及費用標準核定其
    所得額。」為財政部訂頒執行業務所得查核辦法第6條第1項
    前段及第8條前段所規定。再按「執行業務者未依法辦理結
    算申報，或未依法設帳記載並保存憑證，或未能提供證明所
    得額之帳簿文據者，稽徵機關得依下列標準計算其收入額；
    但經查得其確實收入資料較標準為高者，不在此限。
    一律師：(一)民事訴訟、刑事訴訟．．．案件：每一程序在直
    轄市及市（即原省轄市，以下同）40,000元，在縣35,000
    元。」亦為財政部91年2月21日台財稅字第091045105 1號函
    頒布之90年度稽徵機關核算執行業務者收入標準所明示。
四、本件原告為甲○○律師事務所之負責人，其90年度綜合所得
    稅結算申報，原列報取自該事務所執行業務所得770,000元
    ，經被告初查依執行業務收入未設帳電腦核定清單核定收入
    總額1,150,000元，減除必要費用30﹪，核定執行業務所得
    805,000元，歸課綜合所得總額1,082,574元，補徵應納稅額
    8,189元。原告不服，循序提起行政訴訟，為如前述之主張
    。
五、經查本件原告本年度之執行業務所得，如欲選擇按實際所得
    核課綜合所得稅，自應遵守前開規定設置日記帳，詳細記載
    業務收支項目、使用前送主管機關驗印、取得確實憑證及保
    存憑證帳冊5年等各項程序，並於稽徵機關進行調查或復查
    時，提示有關各種證明所得額之帳簿文據。惟被告於94年2
    月23日以中區國稅稽字第0940009289號函請原告提示該事務
    所90年度帳簿憑證及相關資料供核，其僅提供系爭收費較低
    案件之收據，並未提示該事務所之帳冊及其他憑證，自無法
    據以認定該事務所當年度全部之所得額。次按原告為律師，
    所受委任案件並非如制式之商品，有固定之收費標準，衡情
    應依每一案件之標的金額高低、性質難易及繁雜程度或其他
    因素而有不同之收費，即有收費較上開標準為高或低之情形
    ，執行業務者如未依規定記帳，對於案件收費較高部分，主
    張由稅捐稽徵機關依執行業務者收入標準核定此部分收入，
    收費較低部分，則提出單據或其他資料以證明此部分所得，
    主張應核實認定，如此選擇性作法，自與稅法上所規定之核
    實課稅或推計課稅原則有違。是原告如欲主張本年度被告應
    依其實際收入課稅，依上開規定，對其本年度收入本有核實
    記帳及提出相關所得帳簿文據之義務，以資證明其本年度各
    案件執行業務之實際收入，惟原告僅提出本年度執行業務之
    收費較低案件之收據，被告自無查證之必要，原告尚不得主
    張被告應就此部分依收據所載金額認定為原告之執行業務所
    得。故被告以原告經通知而提示帳證不全，致未能覈實認定
    ，乃按財政部91年函頒布之90年度稽徵機關核算執行業務者
    收入標準，依委託事項種類予以計算原告本年度之營業收入
    ，即非無憑。從而本件被告所為處分，揆諸前揭法條規定，
    並無違誤，訴願決定予以維持，亦無不合，原告訴請撤銷，
    為無理由，應予駁回。
據上論結，本件原告之訴為無理由，爰依行政訴訟法第236條、
第195條第1項後段、第98條第3項前段，判決如主文。
中    華    民    國    95    年    2     月    16    日
                第二庭      法  官  王  德  麟
以上正本證明與原本無異。
如不服本判決，應於判決送達後20日內，以本訴訟事件所涉及之
法律見解具有原則性者，始得向本院提出上訴狀並表明上訴理由
，經最高行政法院許可，否則不得上訴；如於本判決宣示後送達
前提起上訴者，應於判決送達後20日內補提上訴理由書（均應依
對造人數提出繕本）。提起上訴應預繳送達用雙掛號郵票390元
（34元及5元郵票各10份）。
中    華    民    國    95    年    2     月    17    日
                            書記官  詹  靜  宜


司法院資訊處製作；財團法人民間司法改革基金會備份。
